【裁判字號】    97,消債更,89
【裁判日期】    980123
【裁判案由】    更生事件
【裁判全文】
臺灣臺南地方法院民事裁定            97年度消債更字第89號
債  務  人  甲○○
上列當事人聲請消費者債務清理事件，本院裁定如下：
    主  文
債務人甲○○自民國九十八年一月二十三日十七時起開始更生程
序。
    理  由
一、按債務人不能清償債務或有不能清償之虞，且無擔保或無優
    先權之債務總額未逾新臺幣（下同）1200萬元者，於法院裁
    定開始清算程序或宣告破產前，得向法院聲請更生。法院開
    始更生程序之裁定，應載明其年、月、日、時，並即時發生
    效力，消費者債務清理條例第3條、第42條第1項、第45條第
    1項定有明文。
二、本件債務人主張：債務人毀諾前每月薪資收入約57,112元，
    負債總額為5,642,933 元，其中無擔保或無優先權之債務共
    3,532,933 元。債務人名下僅有現值1,852,250 元之不動產
    ，負債顯然超過資產甚多，已達不能清償債務或有不能清償
    之虞之程度。債務人雖曾依照中華民國銀行公會會員辦理消
    費金融案件無擔保債務協商機制與各債權銀行成立協商，約
    定自95年7 月起，分80期，按月於每月10日支付28,853元，
    至全部清償為止。然債務人協商成立時，尚有復華銀行（現
    為元大銀行）、台新銀行之債權未納入協商，每月須另行負
    擔25,821元，債務人負擔沉重，實無力負擔。債務人僅係一
    般消費者，並未從事營業，復未經法院裁定開始清算程序或
    宣告破產，爰向本院聲請更生等語。
三、債務人主張毀諾前每月薪資收入約57,112元，負債總額為5,
    642,933 元，其中無擔保或無優先權之債務共3,532,933 元
    。債務人名下僅有現值1,852,250 元之不動產。債務人曾於
    消費者債務清理條例施行前，與各債權銀行就無擔保債務成
    立協商，約定每月償還28,853元，共分80期。債務人僅係一
    般消費者，並未從事營業之事實，業據提出債權人清冊、債
    務人之財產及收入狀況說明書、戶籍謄本、財政部台灣國稅
    局95年、94年度綜合所得稅各類所得資料清單、財政部台灣
    省國稅財產歸屬資料清單、財團法人金融聯合徵信中心當事
    人查詢個人資料（信用報告）、協議書、無擔保債務還款計
    畫書、土地建物登記謄本、台新銀行還款明細、復華銀行繳
    款明細，堪認債務人確已達不能清償債務或有不能清償之虞
    之程度。
四、按債務人對於金融機構因消費借貸、自用住宅借款、信用卡
    或現金卡契約而負債務，在聲請更生或清算前，應提出債權
    人清冊，以書面向最大債權金融機構請求協商債務清償方案
    ，並表明共同協商之意旨。債務人與金融機構協商成立者，
    不得聲請更生或清算。但因不可歸責於己之事由，致履行顯
    有重大困難者，不在此限，消費者債務清理條例第151條第1
    、5 項定有明文。債務人雖曾於消費者債務清理條例施行前
    ，與各債權銀行就無擔保債務成立協商，約定每月償還28,8
    53元，共分80期，然債務人毀諾前每月收入約57,112元，而
    台灣省97年每月每人最低生活費係9,829 元，有內政部歷年
    最低生活費一覽表1 份在卷可稽，債務人每月所領之薪資57
    ,112 元 扣除其其個人最低生活費9,829 元、扶養費3,250
    元、元大銀行每月協商款16,000元及台新銀行每月協商款9,
    821 元後，剩餘18,212元，已不足支付其之前與各債權銀行
    就無擔保債務成立協商所約定每月應償還之28,853元。債務
    人主張其係因不可歸責於己之事由，致履行上開協議顯有重
    大困難，堪予採信。
五、綜上所述，債務人僅係一般消費者，並未從事營業，其已達
    不能清償債務或有不能清償之虞之程度，其中無擔保或無優
    先權之債務，在1200萬元以下，之前雖與各債權銀行達成協
    議，但因不可歸責於己之事由，致履行上開協議顯有重大困
    難，且未經法院裁定開始清算程序或宣告破產，又查無消費
    者債務清理條例第6 條第3 項、第8 條或第46條各款所定駁
    回更生聲請之事由存在，則債務人聲請更生，應屬有據，爰
    裁定如主文。
中    華    民    國    98    年    1    月     23    日
              民事第三庭    法      官  黃莉莉
上為正本係照原本作成。
本件不得抗告。
本裁定已於98年1月23日17時公告。
中    華    民    國    98    年    1    月     23    日
                            書  記  官  陳著振


司法院資訊處製作；財團法人民間司法改革基金會備份。
